【裁判字號】    92,交簡上,93
【裁判日期】    921029
【裁判案由】    過失傷害
【裁判全文】
臺灣高雄地方法院刑事判決                        九十二年度交簡上字第九三號
    上  訴  人  臺灣高雄地方法院檢察署檢察官
    上  訴  人
    即  被  告  甲○○
右列上訴人因被告過失傷害案件，不服台灣高雄地方法院交通法庭中華民國九十二年
七月十六日九十二年度交簡字第一三０三號第一審簡易判決（聲請簡易判決處刑案號
：九十二年度偵字第六二三八號），提起上訴，本院管轄之第二審合議庭判決如左：
    主  文
原判決撤銷。
甲○○因過失傷害人，處有期徒刑貳月，如易科罰金，以佰元折算壹日。緩刑貳年
。
    事  實
一、甲○○前未曾受有期徒刑以上刑之宣告，考領有普通小型車之駕駛執照，於民國
    九十一年四月十五日晚間十一時十分許，駕駛車號ＡＩ─九二六三號自用小客車
    ，車頭由南向北暫停於高雄縣鳥松鄉○○村○○路與忠仁路交岔路口處之「米蘭
    家具生活館」旁慢車道，嗣欲啟動向左迴轉往南之鳳山方向行駛時，原應注意駕
    車起駛前，應顯示方向燈，注意前後左右有無障礙或車輛行人，並應讓行進中之
    車輛行人優先通行，且汽車迴車前，應暫停並顯示左轉燈光或手勢，看清無來往
    車輛，並注意行人通過，始得迴轉，而依當時天候晴、夜間有照明、柏油路面乾
    燥、無缺陷、無障礙物視線良好等情及其智識能力，並無不能注意之情事，竟疏
    未注意，未留意其後方有無來車即貿然向左迴轉，適有乙○○無照駕駛車牌號碼
    000－0000號輕機車改裝之三輪機車後載謝怡芬，本亦應注意已劃分快慢
    車道之雙向道路，機車僅得在最外側快車道及慢車道行駛，竟疏未注意，由南往
    北，自後直行中正路之內側快車道而來，見狀閃煞不及，致乙○○騎乘之機車車
    頭撞及甲○○駕駛之前開自用小客車左側車身，乙○○當場人車倒地，並因之受
    有右大腿下端瘀腫合併裂傷長五公分、右股骨上髁骨折等傷害。甲○○於肇事後
    ，未經偵查機關發覺犯罪前，主動報警並通知救護車到場，且向前往現場處理之
    員警表明為肇事者，願意接受裁判而自首。
二、案經乙○○訴請臺灣高雄地方法院檢察署檢察官偵查聲請簡易判決處刑。
    理  由
一、訊據上訴人即被告甲○○固供承有於右揭時、地駕駛前開自用小客車，與告訴人
    所騎乘之機車發生車禍，致告訴人受傷等情不諱，惟矢口否認有何過失傷害犯行
    ，辯稱：我當時啟動迴轉時有注意看前、後，沒發現告訴人的機車，是告訴人騎
    機車沒開大燈，且車速很快，騎到路中心來撞到我云云。然查：
  (一)右揭事實，業據告訴人乙○○於警、偵訊及本院調查時指訴綦詳，並經證人謝怡
    芬於偵查及原審調查時證稱：當時我爸乙○○騎車載我，被告的車子沒有開大燈
    、方向燈，且突然迴轉，我爸反應不及；當天我們從學校回去，我們的車子騎到
    被告車旁，被告汽車才突然向左迴轉等情明確，並有道路交通事故調查報告表暨
    現場圖、照片八張附卷可稽。而告訴人乙○○因本件交通事故受有右大腿下端瘀
    腫合併裂傷長五公分、右股骨上髁骨折等傷害傷害，亦有鄭綜合醫院驗傷診斷書
    一紙在卷可稽。
  (二)被告雖辯稱：我迴轉時有注意往來車輛，是告訴人自己來撞我的云云，惟依被告
    於原審調查時在卷附交通事故調查報告表現場圖上所繪製之行進方向，被告原暫
    停於高雄縣仁武鄉○○路與忠仁路交岔路口旁，啟動後沿慢車道由北往南行駛，
    於已通過該路口繼續行駛至該路北側斑馬線上始向左迴轉，與正常迴轉程序應在
    路口中心等待之情形已有不符，且參諸被告於警訊、原審調查中分別供稱：我不
    知道告訴人是從何處駛來；當時我車左轉迴轉，已經轉到對面車道，我在看右前
    方有沒有車子的時候，告訴人就撞過來了等語（警卷第五頁、原審卷第十二頁）
    ，足徵被告迴轉前並未注意往來車輛，致未看清直行前來之告訴人機車，即貿然
    向左迴轉甚明。參以本件車禍肇事責任，經送請台灣省高屏澎區車輛行車事故鑑
    定委員會鑑定結果，亦同此認定，有台灣省高屏澎區車輛行車事故鑑定委員會九
    十二年二月二十一日高屏澎鑑字第九二０二七三號函暨鑑定意見書一份附卷可參
    ，益徵被告就本件車禍，確有上述車輛起駛迴轉前，未顯示燈光，亦未注意確認
    無來往車輛，即貿然迴轉，致告訴人所駕機車閃煞不及撞及肇致本件車禍之過失
    甚明，其前開所辯，顯係避就卸責之詞，委不足採。
  (三)至證人蔡振忠雖稱：我有在場目擊事故發生經過云云，惟證人蔡振忠已於警訊中
    明確供稱：當天我剛下車要小便時，聽到有人喊叫聲，回頭即看到告訴人的機車
    撞上被告的車子等語，顯見其回頭所見已係雙方發生撞擊後之情形，是證人蔡振
    忠於警訊中所稱雙方車速、行進方向等，純係其個人臆測之詞，自難據為被告有
    利之認定。
二、按行車起步前應顯示方向燈，注意前後左右有無障礙或車輛行人，並應讓行進中
    之車輛行人優先通行；又汽車迴車前，應暫停並顯示左轉燈光或手勢，看清無來
    往車輛，並注意行人通過，始得迴轉，道路交通安全規則第八十九條第一項第六
    款、第一百零六條第五款分別定有明文。被告駕車自應注意上述道路交通安全規
    定，且依當時情形及其智識能力，並無不能注意之情形，竟疏未注意，於汽車迴
    車前，未暫停顯示燈光，亦未注意看清有無來往車輛，即貿然迴轉，並因之肇事
    致告訴人受有如事實欄所示之傷害，其有過失甚明。再告訴人所受上開傷害，與
    被告之駕駛過失行為，顯有相當因果關係。至告訴人騎乘機車雖亦有疏未注意機
    車行駛於快車道上之過失，惟無解於被告之過失刑責，附此敘明。綜上，本件事
    證明確，被告前開過失傷害之犯行，應堪認定。
三、核被告所為，係犯刑法第二百八十四條第一項前段之過失傷害罪。被告於肇事後
    未經偵查機關發覺犯罪前，主動報警並表示願意接受裁判之意，業據被告供承在
    卷，並經證人蔡振宗於警訊中證述屬實，被告所為合於自首之要件，應依刑法第
    六十二條前段之規定減輕其刑。
四、被告犯罪事證明確，原審據以論罪科刑，固非無見，惟查：(一)按機器腳踏車行駛
    之車道，應依標誌或標線之規定行駛，無號誌或標線者，在已劃分快慢車道之雙
    向道路，得在最外側快車道及慢車道行駛，道路交通安全規則第九十九條第一項
    第二款規定甚明，又駕駛人駕駛汽、機車，應考領有駕駛執照。而觀之卷附道路
    交通事故調查報告表，已明確記載告訴人乙○○無照駕駛機車一情，又參諸卷附
    道路交通事故調查報告表所附現場圖及現場照片所示，本件肇事現場為已劃分快
    、慢車道之三線車道，被告與告訴人兩車之撞擊點係在靠近交岔路口處之內側快
    車道上，足徵告訴人乙○○騎乘機車，亦有未依上開規定行駛，而違規行駛於內
    側快車道之過失甚明，且告訴人無照駕駛，原審漏未斟酌上情，容有未洽；(二)本
    件被告之過失固為肇事主因，惟其過失情節非重，且於肇事後報警自首，復於本
    院審理中與告訴人達成民事和解，參以告訴人亦有如前所述之過失，是原審量處
    有期徒刑四月（最高法定刑為有期徒刑六月），尚嫌過重。檢察官循告訴人之請
    求以原審量刑過輕，指摘原判決不當，及被告上訴意旨仍執陳詞，否認犯罪，指
    摘原判決不當，雖均無理由，惟原判決既有如上所述之瑕疵，自應由本院予以撤
    銷改判。審酌被告無犯罪前科，素行良好，有臺灣高等法院被告全國前案紀錄表
    一紙在卷可稽，本次一時疏於注意，觸犯刑章，犯後雖執詞辯解，惟態度尚佳，
    且於本院審理中復與告訴人達成民事和解，有和解書一份在卷足憑，及被告過失
    情節、告訴人所受傷勢等一切情狀，量處如主文第二項所示之刑，並諭知易科罰
    金之折算標準。又被告前未曾受有期徒刑以上刑之宣告，有前揭刑案紀錄表可按
    ，經此偵審程序及科刑教訓，當知所警惕，應無再犯之虞，本院因認被告所受刑
    之宣告，以暫不執行為適當，併宣告緩刑二年，以啟自新。
五、上訴人即被告甲○○經合法傳喚，無正當理由不到庭，爰依刑事訴訟法第三百七
    十一條之規定，不待其陳述逕行判決。
據上論斷，應依刑事訴訟法第四百五十五條之一第一項、第三項、第三百七十一條、
第三百六十九條第一項前段、第三百六十四條、第二百九十九條第一項前段，刑法第
二百八十四條第一項前段、第六十二條前段、第四十一條第一項前段、第七十四條第
一款，罰金罰鍰提高標準條例第一條前段、第二條，判決如主文。
本案經檢察官劉昀到庭執行職務。
中      華      民      國      九十二    年      十    月    二十九    日
            臺灣高雄地方法院交通法庭
                                        審判長法  官  張世賢
                                              法  官  周玉群
                                              法  官  林韋岑
右正本證明與原本無異。
不得上訴。
                                              書記官  林慧君
中    華    民    國      九十二      年      十    月      二十九      日
【附錄本罪論罪科刑法條全文】
中華民國刑法第二百八十四條第一項：
  因過失傷害人者，處六月以下有期徒刑、拘役或五百元以下罰金，致重傷者，處一
  年以下有期徒刑、拘役或五百元以下罰金。


司法院資訊處製作；財團法人民間司法改革基金會備份。
